【裁判字號】    97,台上,2906
【裁判日期】    970626
【裁判案由】    違反毒品危害防制條例
【裁判全文】
最高法院刑事判決            九十七年度台上字第二九０六號
上  訴  人  甲○○
                    301巷21弄1號（
            乙○○
                    134巷1號（
上列上訴人等因違反毒品危害防制條例案件，不服台灣高等法院
高雄分院中華民國九十七年四月二十三日第二審判決（九十七年
度上訴字第一四號，起訴案號：台灣高雄地方法院檢察署九十六
年度偵字第一七五八四號），提起上訴，本院判決如下：
    主  文
上訴駁回。
    理  由
按刑事訴訟法第三百七十七條規定：上訴於第三審法院，非以判
決違背法令為理由，不得為之；是提起第三審上訴，應以原判決
違背法令為理由，係屬法定要件。如果上訴理由書狀並非依據卷
內訴訟資料具體指摘原判決不適用何種法則或如何適用不當，或
所指摘原判決違法情事，顯與法律規定得為第三審上訴理由之違
法情形不相適合時，均應認其上訴為違背法律上之程式，予以駁
回。本件原判決綜合全案證據資料，本於事實審法院之推理作用
，認定上訴人甲○○、乙○○均有其事實欄所載之犯行，因而維
持第一審論上訴人等以共同製造第三級毒品罪（甲○○為累犯）
，甲○○量處有期徒刑六年六月，乙○○量處有期徒刑六年；及
諭知扣案如原判決附表編號一至三十六所示之物品均沒收之判決
，乃駁回上訴人等在第二審之上訴。已詳細說明其所憑之證據及
認定之理由，對於上訴人等所提出之辯解，亦已說明何以不足採
信之理由，俱有卷存之證據資料可資覆按；從形式上觀察，原判
決並無違背法令情形。上訴人等上訴意旨均略以：伊等係購買「
愷他命」之原料「鹽酸羥亞胺」直接進行「異構化階段」，至該
階段前之「格林納反應」、「取代」、「溴化」及「胺化」，係
工廠於製造「鹽酸羥亞胺」所完成，非伊等所為之製造階段；伊
等被查獲時，尚未製造完成「愷他命」成品，所為應屬未遂，原
判決論以製造第三級毒品既遂罪，自有不當。又扣案陶瓷漏斗、
三口燒瓶、塑膠盤、塑膠桶及塑膠漏斗等物，其中何者為共犯董
群能所購買？何者為上訴人等所親購？是否為新品？原判決未加
以說明，亦有未合云云。惟證據之取捨與事實之認定，均為事實
審法院之職權，倘其採證認事並未違背證據法則，並於判決內說
明其論斷取捨及得心證之理由者，自不得任意指為違法。原判決
於理由說明：「愷他命」之製造流程分為：(1)、格林納反應階段
。(2)、取代階段。(3)、溴化階段。(4)、胺化階段。(5)、異構化階
段。(6)、純化（結晶）階段。上訴人等被查扣之「愷他命黑色溶
液」及相關設備，依法務部調查局鑑定結果認為符合最後二階段
「異構化」及「純化」之原料與設備。上訴人等亦自承伊等係依
共犯董群能之指示，將原料「鹽酸羥亞胺」放入鍋爐，加入若干
化學藥劑加熱至一百八十度後予以攪拌即取得液態「愷他命」前
段製品，然後按比例加入「ＲＯ純水」攪拌均勻，再以「活性炭
」過濾後倒入陶瓷漏斗，以真空馬達將該「液態愷他命」抽入燒
瓶內，繼加入「阿摩尼亞」攪拌後即取得白色稠狀的懸浮物；復
放入陶瓷漏斗上過濾取得「愷他命」半成品晾乾，混合酒精加熱
至八十度俟結晶即告完成等語；核與法務部調查局鑑定說明之製
造過程相符。參以扣案之陶瓷漏斗、三口燒瓶、塑膠盤、塑膠桶
及塑膠漏斗上均驗得有「愷他命」成分殘留其上；可見上訴人等
已製造完成並取得部分結晶體及白色粉末。而扣案之「愷他命」
黑色溶液已含有「愷他命」成分，若再加熱重組後即會形成固態
之「愷他命」，原判決因認上訴人等已製造「愷他命」既遂。至
「純化」階段，僅係去其雜質使之固化為結晶體，以提高純度及
方便施用而已，縱上訴人等尚未完成「純化（結晶）」階段，亦
應認已製造「愷他命」既遂。是原判決就其憑何認定上訴人等製
造「愷他命」已達既遂階段，業已詳敘其理由。上訴意旨並未具
體指摘原判決上開認定及說明究竟有如何違背證據法則之情形，
猶執其在原審之辯詞，主張其等所為仍屬未遂階段云云，自非適
法之第三審上訴理由。又原判決認定扣案陶瓷漏斗、三口燒瓶、
塑膠盤、塑膠桶及塑膠漏斗等物，均屬上訴人等或共犯董群能所
有，供本件製造「愷他命」所使用之物，而認應依毒品危害防制
條例第十九條第一項規定宣告沒收。至上述物品其中何者為董群
能所購買，何者為上訴人等所親購暨是否為新品等情，均與本件
犯罪事實之認定暨科刑無關，原判決縱未加以說明，於本件判決
結果並無影響，上訴意旨執此無關判決結果之枝節問題指摘原判
決不當，亦非合法之第三審上訴理由。是本件上訴意旨無非係就
原判決已明確論斷詳細說明之事項，暨無關判決結果之枝節問題
加以爭辯，並非依據卷內資料具體指摘原判決有何違背法令之情
形，顯與法律規定得為第三審上訴理由之違法情形不相適合，揆
之首揭說明，其等上訴均為違背法律上之程式，應併予駁回。
據上論結，應依刑事訴訟法第三百九十五條前段，判決如主文。
中    華    民    國  九十七  年    六    月  二十六  日
                      最高法院刑事第九庭
                          審判長法官  洪  文  章
                                法官  王  居  財
                                法官  郭  毓  洲
                                法官  黃  梅  月
                                法官  邱  同  印
      本件正本證明與原本無異
                                      書  記  官
中    華    民    國  九十七  年    六    月   三十   日
                                                      Ｑ


司法院資訊處製作；財團法人民間司法改革基金會備份。
